臺北高等行政法院裁定
110年度訴字第973號
原      告  許裕成                                   
            邱峻程                                     
            鍾國章                                      

            姚志宏                                      
            李嘉偉                                     

            黃伯文                                     

            周耀登                                     

            陳慶鴻                                      
            陳政廷                                      

            吳奕達                                      

            陳志昇                                      
            劉欽宏                                    
            吳國華                                      

            黃偉煜                                      

            陳泰宇                                      

            張美惠                                     
            莊知行                                      

            施麗珍                                     

            張筱敏                                      

            賴慶樹                                      

            沈方梅                                      

            孫東林                                     
共      同
訴訟代理人  詹順貴  律師
            簡凱倫  律師
被      告  行政院環境保護署

代  表  人  張子敬（署長）住同上                        
訴訟代理人  陳修君  律師
            凃邑靜                                   
            陳渤丰              
參  加  人  臺北市政府捷運工程局


代  表  人  張澤雄（局長）住同上            
上列原告與被告間環境影響評估法事件，本院裁定如下：
    主  文
臺北市政府捷運工程局應獨立參加本件訴訟。    
    理  由
一、按行政法院認為撤銷訴訟之結果，第三人之權利或法律上利
    益將受損害者，得依職權命其獨立參加訴訟，行政訴訟法第
    42條第1項前段定有明文。
二、原告起訴主張略以：「臺北捷運系統環狀線建設計畫」（原
    名為「民間參與台北捷運系統環狀線先期規劃」，下稱系爭
    開發行為）為開發單位即臺北市政府捷運工程局（下稱北市
    捷運局）興建大眾捷運系統之工程，依環境影響評估法（下
    稱環評法）之相關規定，實施開發行為前應先辦理環境影響
    評估。又系爭開發行為之環境影響說明書經民國92年1月23
    日被告環境影響評估審查委員會第103次會議決議「有條件
    通過」（下稱92年環說書），北市捷運局復於93年至94年間
    辦理第1次開發行為內容變更，並提出環境影響差異分析，
    且送交審查，經被告以94年7月15日環署綜字第0940055353
    號函審查通過，變更內容如「環境影響差異分析報告（定稿
    本）」（下稱94年環差報告）所載。而該次變更內容包括「
    因應Y19站由地下車站轉為高架車站之縱坡線型，原計畫里
    程17K+628~20K+175由地下變更為高架，並調整Y18車站位置
    以維護頭前重劃區民眾權益。」爾後，北市捷運局將系爭開
    發行為切割為環南段、環西段（即現行通車之臺北捷運黃線
    ）、環北段，並依變更內容陸續分期招標施工。然而，94年
    變更設計內容，僅說明部分路段從地下變更為高架，然此一
    變更連帶影響到地下轉高架時路線出土段的選址，對照92年
    環說書規劃路線與94年環差報告變更路線，雖可知路線出土
    段原先選定位置位於新北市○○區○○路○○○○00巷路口（下稱思
    源路口），但詳閱94年環差報告，卻無從知悉若出土段不設
    址於思源路口，則會改址於何處？原告直到98年經新聞報導
    方才知悉北市捷運局計畫將出土段改址至五工路與五權二路
    路口。惟開發行為出土段的設置，不僅將對於設置地點周邊
    交通安全與行車造成嚴重影響，且軌道離周邊廠房距離過近
    ，列車行經所產生的輪軌震動亦將對於周邊廠房內精密加工
    產品的製程造成嚴重影響。因此，開發行為變更設計對周遭
    環境既有重大影響，則依法開發單位即應辦理環差或提出環
    境影響調查報告，然未見北市捷運局針對出土段變更設計一
    事提出任何資料。原告多次致函北市捷運局皆未獲置理，直
    至109年因臺北捷運環狀線第一階段完工，北市捷運局開始
    辦理涵蓋出土段之環北段工程環差分析時，仍未見北市捷運
    局於環差分析中針對出土段變更選址一事提出說明，原告遂
    依環評法第23條第8項於110年4月23日提出公民告知書，告
    知被告應命北市捷運局就系爭開發行為作成環境影響差異分
    析或提出環境影響調查報告及因應對策，卻遭被告於110年5
    月19日以環署督字第1101057175號函復稱一切依法辦理，等
    同拒絕原告之公民告知事項。是以，原告爰依環評法第23條
    第8項、第9項規定，請求被告應作成命北市捷運局於本件判
    決確定之日起6個月內提出系爭開發行為之環境影響調查報
    告書及因應對策送審，及於被告完成審查並通過前，不得實
    施系爭開發行為於北環段原Y19站至Y19A站間開發行為之行
    政處分（本院卷第438頁）等語。
三、經查，本件原告訴請本院判決如前述聲明所示事項，如獲勝
    訴，北市捷運局之權利或法律上利益將受損害，有使其獨立
    參加本件訴訟之必要，爰依首揭規定，裁定如主文。   
中　　華　　民　　國　　111 　年　　 3　  月　　10    日
                    臺北高等行政法院第一庭
                              審判長法  官  許瑞助
                                    法  官  林麗真
                                    法  官  林秀圓
上為正本係照原本作成。
不得抗告。
中　　華　　民　　國　　111 　年　　 3　  月　　14    日
                                    書記官  張正清